臺灣彰化地方法院刑事附帶民事判決
111年度原附民字第11號
原      告  楊博文
被      告  呂偉恩
上列當事人間因被告被訴加重詐欺等案件（本院111年度原訴字
第24號），經原告提起附帶民事訴訟，本院於民國111年10月19
日言詞辯論終結，判決如下：
    主      文
被告應給付原告新臺幣玖萬捌仟貳佰肆拾陸元及自民國111年8月
19日起至清償日止按年利率百分之五計算之利息。
本判決得假執行。
    事實及理由
一、原告主張：被告於民國111年5月16日前某日參與詐欺集團，
    擔任詐欺集團之取款工作，其詐欺集團成員於111年5月16日
    16時44分許致電原告，佯稱為博客來購物客服人員，有多刷
    卡需取消云云，再由另名成員佯稱為華南銀行客服人員，要
    求原告依指示操作ATM取消，致原告誤信為真，而依指示自
    其國泰世華銀行帳戶（帳號0000000000000號），分別於同
    日18時1分許匯款49,123元、18時4分許匯款49,123元（共計
    98,246元）至詐欺集團成員提供之林佑漢所申設中華郵政股
    份有限公司帳戶00000000000000號帳戶內而遭詐欺集團成員
    領取，原告因而受有財產上損害，爰依侵權行為損害賠償之
    法律關係，請求被告賠償前所受98,246元之金錢損害，並聲
    明：被告應給付如主文所示之金額，並自刑事附帶民事起訴
    狀送達被告之翌日即111年8月8日起至清償日止按年率5％計
    算之利息。
二、被告陳稱：我只有拿到3％，只能賠償3％等語。
三、得心證之理由：
  ㈠按因故意或過失，不法侵害他人權利者，負損害賠償責任，
    民法第184條第1項前段定有明文。又數人共同不法侵害他人
    之權利者，連帶負損害賠償責任；不能知其中孰為加害人者
    ，亦同，民法第185條第1項亦有明文。又共同實施犯罪行為
    ，在合同意思範圍內，相互利用他人之行為，以達其犯罪之
    目的，原不必每一階段均參與，祇須分擔犯罪行為之一部，
    即應對於全部所發生之結果共同負責，並無分別何部分為孰
    人實行，或何人朋分得多少贓款之必要。而連帶債務之債權
    人，得對於債務人中之一人或數人或其全體，同時或先後請
    求全部或一部之給付，此觀民法第273條第1項規定亦明。
　㈡次按附帶民事訴訟之判決，應以刑事訴訟判決所認定之事實
    為據，刑事訴訟法第500 條前段定有明文。查被告明知參與
    詐欺集團，擔任詐欺集團之取款工作，係不法行為，竟與之
    為犯意聯絡及行為分擔，俟集團成員於111年5月16日16時44
    分許致電原告，佯稱為博客來購物客服人員，有多刷卡需取
    消云云，及另名成員佯稱為華南銀行客服人員，要求原告依
    指示操作ATM取消，致原告誤信為真，而依指示自其國泰世
    華銀行帳戶匯款至詐欺集團成員提供之帳戶內而遭原告領取
    ，再交予詐欺集團成員等事實，被告所涉加重詐欺等犯行，
    業據被告坦承認罪，經本院以111年度原訴字第24號刑事判
    決審認明確，判處被告有期徒刑，此有該案刑事判決在卷可
    按，依前揭規定，自應以該案刑事判決所認定之犯罪事實為
    本件判決之事實依據。本件被告擔任詐欺集團之取款工作，
    其與該不詳之詐欺集團成員所實施之詐騙行為，均為共同侵
    害原告財產權利，應視為共同侵權之行為人，對原告之損害
    應連帶負損害賠償責任。準此，原告依侵權行為之法律關係
    ，請求被告給付98,246元，即屬有據，應予准許。
　㈢末按給付無確定期限者，債務人於債權人得請求給付時，經
    其催告而未為給付，自受催告時起，負遲延責任。其經債權
    人起訴而送達訴狀，或依督促程序送達支付命令，或為其他
    相類之行為者，與催告有同一之效力；遲延之債務，以支付
    金錢為標的者，債權人得請求依法定利率計算之遲延利息；
    應付利息之債務，其利率未經約定，亦無法律可據者，週年
    利率為百分之5，民法第229條第2項、第233條第1項前段及
    第203條分別定有明文。原告行使對被告之侵權行為損害賠
    償債權，核屬無確定期限之給付，既經原告提起本件刑事附
    帶民事訴訟，且起訴狀繕本業於111年8月18日送達被告，則
    被告迄未給付，應負遲延責任，是原告請求就98,246元自起
    訴狀繕本送達翌日即111年8月19日起，至清償日止，按週年
    利率百分之5計算之法定遲延利息，核無不合，亦應准許，
    逾此範圍之利息請求，亦屬無據，應予駁回。　
四、綜上所述，原告依侵權行為之法律關係，請求被告賠償如主
    文第一項所示之金額及自111年8月19日起至清償日止，按年
    利率5％計算之法定遲延利息，為有理由，應予准許。
五、本件事證已臻明確，兩造其餘攻擊防禦方法，經本院審酌後
    核於本判決結果不生影響，爰不一一論述，併此敘明。
六、民事訴訟法關於假執行之規定，於附帶民事訴訟準用之；而
    所命給付之金額或價額未逾50萬元之判決，應依職權宣告假
    執行，刑事訴訟法第491條第10款、民事訴訟法第389條第1
    項第5款分別定有明文。本件命被告所給付之金錢，既未逾5
    0萬元，揆諸前揭規定，自應依職權宣告假執行如主文第二
    項所示。原告就此部分所為供擔保假執行之聲請，僅在促使
    本院發動職權，自無庸另為准駁之裁判。
七、本件為刑事附帶民事訴訟程序，依刑事訴訟法第505條第2項
    規定，免納裁判費用，而本件於起訴後復無其他訴訟費用之
    支出，爰不予宣告訴訟費用之負擔，末此敘明。　　
據上論結，本件原告之訴為有理由，依刑事訴訟法第502條第2項
、第491條第10款，民事訴訟法第389條第1項第5款，判決如主文
。
中　　華　　民　　國　　111 　年　　10　　月　　26　　日
                  刑事第三庭   法      官  李淑惠
以上正本證明與原本無異。
如不服本判決應於收受判決後20日內向本院提出上訴書狀，並應
敘述具體理由。其未敘述上訴理由者，應於上訴期間屆滿後20日
內向本院補提理由書( 均須按他造當事人之人數附繕本) 「切勿
逕送上級法院」。
中　　華　　民　　國　　111 　年　　10　　月　　26　　日
                                書  記  官  黃國源